# 求教：现金流量表处置子公司及其他营业单位与收回投资的区别

提问人：kelisme 时间：2010-12-03 09:54:35
现金流量表：处置子公司及其他营业单位收到的现金 与 收回投资收到的现金 怎样区分呢？ 将子公司股权全部转让、将重大影响的股权全部转让、将总公司或重大影响公司的股权部分转让，处理有区别吗？

回答人：chenyiwei
“取得子公司及其他营业单位支付的现金净额”和“处置子公司及其他营业单位收到的现金净额”项目应当如何使用？具体而言：（ 1 ）这两个项目应在什么情况下使用？（ 2 ）这两个项目的金额如何确定？
解答如下： 1 ．这两个项目的适用范围 这两个项目都是与企业合并或者合并范围变动相关的项目，因此这两个项目可在合并报表还是个别报表上使用，取决于《企业会计准则第 20 号——企业合并》所规定的企业合并的会计处理原则是在哪一层面体现出来的。具体而言： （ 1 ）发生控股合并或处置子公司股权（指处置所持子公司的全部或部分股权导致丧失对其控制权，下同）的情况下 在发生控股合并或处置子公司股权的情况下，“取得子公司及其他营业单位支付的现金净额”和“处置子公司及其他营业单位收到的现金净额”这两个项目均仅用于合并现金流量表中。母公司个别现金流量表中不应使用这两个项目。 在控股合并或处置子公司股权发生当期的母公司个别现金流量表中，对于取得子公司及其他营业单位所支付的现金对价，应当计入“投资所支付的现金”；对于处置子公司及其他营业单位收到的现金对价，应当计入“收回投资收到的现金”。 （ 2 ）发生吸收合并或业务合并，或者整体处置非法人营业单位的情况下 在发生吸收合并或业务合并，或者整体处置非法人营业单位的情况下，“取得子公司及其他营业单位支付的现金净额”和“处置子公司及其他营业单位收到的现金净额”这两个项目可以在个别现金流量表上使用。 2 ．这两个项目列报金额的确定 在根据前述原则确定这两个项目适用范围的基础上，这两个项目的列报金额按下列方法确定： （ 1 ）“取得子公司及其他营业单位支付的现金净额”项目，专用于反映在非同一控制下企业合并（含《企业会计准则第 20 号——企业合并》及其应用指南和讲解所定义的“业务合并”，下同）以及同一控制下吸收合并或业务合并发生的当期，购买方以现金方式支付的合并对价，减去被购买（合并）的子公司或其他营业单位于购买日（或合并日）所持有的现金及现金等价物之后的净额。 非同一控制下企业合并中购买方跨期支付的现金对价，分别以下情况处理：①在企业合并年度之前支付的现金对价，应列报为“投资所支付的现金”；②在以后年度支付的现金对价，应列报为“支付的其他与筹资活动有关的现金”。 同一控制下企业合并中合并方支付的现金对价，按以下原则处理： ①在合并报表层面应当列报为“支付的其他与筹资活动有关的现金”，不使用“取得子公司及其他营业单位支付的现金净额”项目。 ②在个别报表层面，同一控制下控股合并中合并方支付的现金对价应当列报为“投资所支付的现金”；同一控制下吸收合并或业务合并的合并方支付的现金对价减去被合并方于合并日持有的现金及现金等价物余额后的差额，应当列报为“取得子公司或其他营业单位支付的现金净额”。 （ 2 ）“处置子公司及其他营业单位收到的现金净额”项目，专用于反映在丧失对子公司和其他营业单位控制权（因而不再将其纳入合并报表范围）的当期，所收到的处置现金对价减去该子公司和其他营业单位在处置日所持有的现金及现金等价物以及相关处置费用之后的净额。跨期（指在处置日所在会计期间之前或之后的会计期间）收取的现金对价，在收到当期列报为“收回投资收到的现金”。
从另一方面讲，“收回投资收到的现金”除了在个别报表层面反映对子公司的长期股权投资的全部或部分处置（无论是否导致丧失控制权）以外，还可以用于在个别报表和合并报表层面反映对联营、合营、其他长期股权投资或投资类金融资产的全部或部分处置所收到的现金。因此其适用范围较广。

提问人：xianaaa2009 时间：2013-01-30 20:01:54
现在还是这样处理吗？听了 2012 年中华会计网郭建华的课件，比如处置40%的权益法核算的公司，收到 7000 万计入 ，收回投资收到的现金。 但是如果处置70%的控制子公司，收到 7000 万（减去子公司账面有的现金） 则计入处置子公司及其他营业单位收到的现金净额

回答人：chenyiwei
我的意见仍然是如 2 楼所述，没有变化。你要注意在合并报表和个别报表层面不同处理方法的区别。

提问人：xianaaa2009 时间：2013-01-30 20:31:39
回复 chenyiwei 的帖子
从另一方面讲，“收回投资收到的现金”除了在个别报表层面反映对子公司的长期股权投资的全部或部分处置（无论是否导致丧失控制权）以外，还可以用于在个别报表和合并报表层面反映对联营、合营、其他长期股权投资或投资类金融资产的全部或部分处置所收到的现金。因此其适用范围较广。 我想问的是，您认为个别报表中，处置长期股权投资收到的现金都应该反映在“收回投资收到的现金”里，如果将处置50%股权（到达控制）的子公司收到的现金（减去子公司账上原有现金）计入“处置子公司及其他营业单位收到的现金净额”里，这两笔处理有什么差异呢？似乎只是对收到的这笔现金流的归属分类不同，这两笔处理有什么重要的影响吗？现在准则到底怎么处理？

回答人：chenyiwei
个别报表层面不可能将处置50%股权（到达控制）的子公司收到的现金（减去子公司账上原有现金）计入“处置子公司及其他营业单位收到的现金净额”里，这只能是合并报表层面的处理。强调合并主体的变化。

提问人：xianaaa2009 时间：2013-01-31 11:37:25
回复 chenyiwei 的帖子
陈版，请问直接投资成立新的公司如何处理？比如花了 7000 万，持股比例60%，母公司个别报表现金表计入“投资支付的现金”7000万，子公司个别报表现金表计入“吸收投资收到的现金”7000万，那么年末合并报表，是否这样处理：将母公司“投资支付的现金”7000万替换为“取得子公司及其他营业单位支付的现金净额”7000万，然后和子公司“吸收投资收到的现金”7000万抵消，最终合并现金流量表上不体现这段内部的现金流。

回答人：chenyiwei
直接投资新设子公司不是企业合并，不使用“取得子公司及其他营业单位支付的现金净额”项目。编制合并现金流量表时直接将“投资支付的现金”和“吸收投资收到的现金”抵销即可。

提问人：坚强的泡沫 时间：2013-06-04 14:17:27
回复 chenyiwei 的帖子
陈版 我们原来对自贡市参股 只有10%的股权 不存在合并 现在吧股权转让给另一家非关联单位 这时现金流式处置子公司还是收回投资啊 ？
我还不是太明白

回答人：chenyiwei
收回投资收到的现金。

提问人：61309 时间：2013-06-04 16:06:07
请问陈版主，同一控制下企业合并中合并方支付的现金对价，在合并报表层面为什么列报为“支付的其他与筹资活动有关的现金”？没有理解，请给解答一下。谢谢

回答人：chenyiwei
在合并报表层面，就是按照所支付的现金对价减少权益，视同对所有者的分配。并且被合并方的资产、负债在期初已经并入，不是到合并日才开始纳入合并报表范围。

提问人：呼叫帮助 时间：2018-04-16 20:24:32
这么说，陈版非同一控制下处理和同一控制下处理，其现金流量表列式还是有差异的？

回答人：chenyiwei
当然有差异，特别是合并报表层面，因为这两者的会计处理思路完全不同，也会反映到现金流量表中。